【裁判字號】    89,上訴,4030
【裁判日期】    900717
【裁判案由】    偽造有價證券
【裁判全文】
臺灣高等法院刑事判決                          八十九年度上訴字第四三號
    上  訴  人
    即  被  告  乙○○
    選任辯護人  劉興業
右被告因偽造有價證券案件，不服臺灣台北地方法院八十八年度訴字第一五三七號，
中華民國八十九年十月十八日第一審判決（起訴案號：臺灣台北地方法院檢察署八十
八年度偵字第三一九八號）提起上訴，本院判決如左：
    主  文
原判決撤銷。
乙○○無罪。
    理  由
一、公訴意旨以﹕被告乙○○基於意圖供行使之用及為自己不法利益之概括犯意，自
    民國八十七年五月十六日起至同年十月二日止，利用其任職達華工程有限公司（
    下稱達華公司）擔任會計，並保管達華公司所有世華商業銀行（下稱世華銀行）
    光復分行、世貿分行空白支票及公司印鑑章之機會，未經達華公司負責人即其夫
    甲○○之同意，擅自簽發以世華銀行光復分行為付款人、帳號000000-0號、發票
    人為達華公司之支票九十九張；以世華銀行世貿分行為付款人、帳號0000000000
    00號、發票人為達華公司之支票六張（發票日、票號、面額均詳如附表所示），
    陸續將所簽發之支票持交承作票貼之融資公司，以獲取票面金額百分之三之利潤
    ，迨同年十月間，因達華公司之負責人即乙○○之夫甲○○發覺公司財務異常時
    ，達華公司之支票已大量遭退票而成拒絕往來戶，始知上情，案經達華公司告訴
    ，因認被告涉犯刑法第二百零一條第一項之罪嫌。
二、公訴人以被告涉犯右開罪嫌，係以右揭犯罪事實業據甲○○指訴綦詳，被告於八
    十七年十一月五日，在電話中與某朱姓男子通話時，亦自承其簽發支票前，甲○
    ○並不知情，且未曾授權其簽發上開支票，有錄音帶譯文一份及錄音帶一捲在卷
    足憑，此外復有存款交易往來明細一份及支票影本二十張附卷可資佐證，為其論
    據。
三、訊之被告乙○○固坦認簽發上開支票持交他人作為票貼之用，以獲取利潤等情，
    然矢口否認有何偽造有價證券之犯行，辯稱：被告與甲○○於八十二年四月二日
    結婚後，雙方並未約定夫妻財產制，家庭日常生活費用依法自應由甲○○負擔；
    又被告於八十七年三、四月間接手公司之會計業務後，甲○○即將公司之帳務及
    家用日常生活開支，全權交由被告負責，支票及印鑑章亦一併交付被告保管簽發
    ，亦即被告簽發支票，獲有甲○○之概括授權；又因達華公司收入不固定，甲○
    ○僅負責外面工程，對公司資金是否足夠週轉，鮮少過問，全靠被告張羅，被告
    係在不得已情形下，始簽發本案支票交付他人週轉以獲取利潤，所獲利潤或作為
    家用，或存入公司之銀行帳戶；甚且本案實因甲○○外遇，急欲與被告離婚遭拒
    ，始以刑事手段相逼，迨八十九年七月二十八日雙方協議離婚並辦妥登記後，甲
    ○○即具狀表明不予追究，並撤回附帶民事賠償等語。
四、按刑法偽造有價證券，以無制作權而捏造或冒用他人名義制作有價證券為必要，
    如果行為人對該種有價證券，本有制作之權，縱令不應制作而制作，亦無偽造可
    言（見二十四年上字第五四五八號判例）。查被告與甲○○原係夫妻，達華公司
    原由被告任負責人，嗣改由甲○○接任，該公司會計原由巫慶怡任擔任，至八十
    七年四月初離職後，改由被告接任之事實，已經被告、甲○○及巫慶怡供證在卷
    ，且有達華公司之公司執照可按（見偵卷第四頁、原審卷（一）第二三四頁、原
    審卷（二）第六三頁）。次查巫慶怡任會計時，簽發支票之大、小章，均由甲○
    ○保管，被告接手後，則改由被告保管，並由被告簽發支票，此期間，甲○○並
    未與被告討論過支票使用之範圍及用途，亦即其並未特別表示被告可以或不可以
    將支票使用到公司支出以外之事項之事實，亦經甲○○於本院訊問時陳述在卷（
    見本院九十年二月九日筆錄第五、六頁）。甲○○更證稱，公司與家用有部分會
    混用，曾有以個人名義購車，但簽發公司支票支應及私人借款，但由公司付息等
    情形（見本院同上筆錄）。亦即，達華公司支票之簽發，不僅均由被告全權負責
    ，即簽發支票之時機、用途或範圍，被告與許邵民間，並未有任何之約定或約束
    ；就實際情形，亦確有以公司支票支應公司業務以外之情事。再參諸達華公司係
    典型之家族式小型公司，並無嚴謹之會計、財務制度，公司開銷及家庭用度常混
    雜一起（此由被告提出之達華公司八十七年九月份事務開支款明細，包含住家貸
    款、小孩學費、材料費、互助會會款等，亦可印證─見原審卷（一）第二九七至
    二九九頁、第三五六、三五八頁）及被告與甲○○係夫妻，分主內、外等事實，
    更可認華達公司支票之簽發確均由被告全權負責，關於支票之簽發、使用，甲○
    ○並未特別對被告有任何約定或限制。亦即，甲○○係基於夫妻關係及對被告之
    信任，未對支票之簽發、使用作限制；因之，被告依法固僅能將支票使用於與公
    司有關之事項，然就支票之簽發，被告仍係有權制作之人。基此，偵查卷內被告
    及證人鄧金發均不否認真正之電話錄因譯本，雖顯示乙○○於電話中與鄧金發談
    及與錢莊借貸款項情事及乙○○曾告知他人，與先生吵的很兇，曾經因此自殺被
    救回，票借給人家，老公道現在還不知道，我始終都不跟他講我借給誰，他不能
    諒解，認為我在騙他什麼的，沒辦法諒解等語（見偵卷第一０八頁以下）。固可
    認被告簽發本案支票，似未告知甲○○，亦未先徵得甲○○之同意，甚至賣票所
    得之利潤未入公司帳，然仍不能認被告偽造本案之支票。綜上所述，被告係有權
    簽發達華公司支票之人，其雖不應簽發支票以販賣圖利，然此係其是否有背信問
    題，仍難認其捏造或冒用他人名義制作有價證券。此外復查無其他證據證明被告
    涉犯公訴人所指之偽造有價證券犯行。自屬不能證明被告犯罪。
五、原審未經詳酌，以被告簽發本案支票未經甲○○同意，即認被告偽造有價證券，
    尚有誤會，被告上訴否認犯罪，指摘原判決不當，為有理由，自應由本院撤銷改
    判諭知無罪之判決。
據上論斷，應依刑事訴訟法第三百六十九條第一項前段、第三百六十四條、第三百零
一條第一項，判決如主文。
本案經檢察官鍾鳳玲到庭執行職務。
中      華      民      國      九十      年      七    月      十七    日
                              臺灣高等法院刑事第七庭
                                  審判長法  官  吳  啟  民
                                        法  官  蘇  隆  惠
                                        法  官  林  瑞  斌
右正本證明與原本無異。
檢察官部分如不服本判決應於收受送達後十日內向本院提出上訴書狀，其未述上訴之
理由者並得於提起上訴後十日內向本院補提理由書（均須按他造當事人之人數附繕本
）。
被告不得上訴。
                                        書記官  丁  淑  蘭
中    華    民    國    八十九    年       七       月        十八      日


司法院資訊處製作；財團法人民間司法改革基金會備份。
